臺灣臺北地方法院刑事判決
111年度訴緝字第2號
公  訴  人  臺灣臺北地方檢察署檢察官
被      告  陳勝峯



上列被告因詐欺案件，經檢察官提起公訴（108年度偵字第16824
號）及移送併辦（109年度偵字第30209號、第30210號），被告
於準備程序中就被訴事實為有罪之陳述，經本院告以簡式審判程
序之旨，並聽取當事人意見後，合議庭裁定由受命法官獨任進行
簡式審判程序，並判決如下：
    主  文
陳勝峯犯三人以上共同詐欺取財罪，處有期徒刑壹年貳月。
未扣案犯罪所得新臺幣柒萬元沒收，於全部或一部不能沒收或不
宜執行沒收時，追徵其價額。
    犯罪事實
一、陳勝峯、許凱弼（由檢察官另行提起公訴）、王遵堯、陳韋
    安（前2人由檢察官另行通緝中）、通訊軟體WeChat（下稱W
    eChat）暱稱「樑（B寶）」之真實姓名年籍不詳之人，及陳
    勝峯另邀吳旻洨（業經臺灣高等法院判決有罪確定）、真實
    姓名年籍不詳之成年男子（下稱本案不詳男子），其等共同
    意圖為自己不法所有，基於三人以上共同詐欺取財之犯意聯
    絡，以CALL客名冊得知黃繼緯之電話號碼，自民國107年12
    月初向黃繼緯發送借貸訊息，陳勝峯等人因得知黃繼緯有金
    錢借貸需求後，陳勝峯、許凱弼、王遵堯、陳韋安、「樑（
    B寶）」以WeChat「北部同業討論區」、「北部交流」群組
    聯繫並進行工作分配，接續為下列行為：
  ㈠於107年12月11日14時許，陳勝峯、吳旻洨及黃繼緯在新北市
    ○○區○○街00號統一便利商店碰面（下稱本案便利商店），由
    吳旻洨在本案便利商店引領黃繼緯至桌椅區，再由陳勝峯與
    黃繼緯討論放款事宜，要求黃繼緯提供雙證件交由吳旻洨影
    印留存，並簽署借據及提供支票擔保，且表示需將前開資料
    帶回公司進行資力審查，通過後方可借款新臺幣（下同）40
    萬元，致黃繼緯陷於錯誤後，遂當場簽發發票日期107年12
    月13日、付款人為花旗商業銀行敦化分行帳號0000000000號
    帳戶（下稱本案花旗帳戶）票面金額各為20萬元、10萬元、
    10萬元（支票號碼依序為0000000、0000000、0000000）之
    支票3張交予陳勝峯，雙方即離開本案便利商店。
　㈡於107年12月13日，黃繼緯因未能取得借款40萬元，再以電話
    與陳勝峯聯絡，陳勝峯繼而向黃繼緯佯稱因公司作業疏失，
    誤將上開支票號碼0000000、0000000、0000000之支票3張向
    銀行提示請求付款，願補償黃繼緯40萬元及利息損失，要求
    黃繼緯先自行籌款。嗣由王遵堯自稱「小李」以另一貸款業
    者之身分，向黃繼緯佯稱「生意不好，利息只算2分」，黃
    繼緯誤信可取得資金，遂向王遵堯借款40萬元，並在本案便
    利商店收取王遵堯交付40萬元，且依其指示開立票面金額各
    為40萬元、40萬元（支票號碼0000000、0000000）交付王遵
    堯收執，王遵堯帶同黃繼緯至花旗銀行新店分行，將40萬元
    存入黃繼緯所有本案花旗帳戶。陳勝峯則將上開支票號碼00
    00000、0000000、0000000之支票3張交給本案不詳男子，由
    該男子於107年12月12日9時53分許，前往國泰世華商業銀行
    西松分行臨櫃辦理，將上開支票3張存入國泰世華商業銀行
    光復分行帳號000000000000帳戶，並於黃繼緯在107年12月1
    3日存入40萬元至本案花旗帳戶後，旋即於107年12月14日自
    上開國泰世華銀行帳戶將40萬元提領而出。
　㈢於107年12月17日，黃繼緯以現金29萬6,000元及票面金額10
    萬4,000元（支票號碼0000000）支票1張交付王遵堯作為還
    償債務40萬元，王遵堯接續向黃繼緯訛稱還積欠1張票面金
    額40萬元及該張票面金額10萬4,000元等支票債務需償還，
    另要求黃繼緯開立票面金額50萬元、50萬元（支票號碼0000
    000、0000000）之支票2張，使黃繼緯依其指示簽發交付。
　㈣於107年12月24日，王遵堯將票面金額50萬元(支票號碼00000
    00)提示存入後，見黃繼緯為恐損及票據信用，由陳韋安自
    稱「小江」佯為另一家貸款業者之身分，向黃繼緯訛稱可提
    供資金借貸，黃繼緯不知有詐，遂向陳韋安借款50萬元，於
    107年12月24日在本案便利商店，收取陳韋安所交付50萬元
    後，隨即依指示開立票面金額50萬元(支票號碼0000000、發
    票日期107年12月26日)、利息10萬元（支票號碼0000000、
    發票日期108年1月2日）之支票2張交付陳韋安收執，陳韋安
    帶同黃繼緯至花旗銀行新店分行，將50萬元存入黃繼緯所有
    本案花旗帳戶供其兌現。
　㈤陳韋安於107年12月26日將票面金額50萬元之支票(支票號碼 
    0000000，發票日期107年12月26日)提示存入後，見黃繼緯
    為恐損及票據信用，再由「樑（B寶）」自稱「小魏」之真
    實姓名年籍資料不詳男子佯為另一家貸款業者之身分，詢問
    是否需要借款，黃繼緯不知有詐，遂向「小魏」借款50萬元
    ，「小魏」即表示借款50萬元，另要有50萬元作為擔保，需
    開立1張票面金額100萬元支票，於107年12月26日在本案便
    利商店，收取「小魏」所交付現金50萬元後，隨即開立票面
    金額100萬元(支票號碼0000000，發票日期107年12月28日)
    支票1張交付「小魏」收執，小魏帶同黃繼緯至花旗銀行新
    店分行，將50萬元存入黃繼緯所有本案花旗帳戶供其兌現。
　㈥王遵堯、陳韋安及「樑（B寶）」將票面金額50萬元（支票號
    碼0000000）、10萬元（支票號碼0000000）、100萬元（支
    票號碼0000000），票面金額共160萬元之支票3張提示取款
    後，於107年12月28日，再由許凱弼佯以另一家貸款業者之
    身分，向黃繼緯訛稱可用100萬元代為處理協商160萬元債務
    ，致黃繼緯仍不知有詐，遂與許凱弼簽立委託書委託其協助
    整合，至108年4月17日，黃繼緯將餘款92萬5,000元交付黃
    冠雄(涉犯詐欺罪嫌部分，由檢察官另提起公訴)收執。
二、案經黃繼緯訴由新北市政府警察局新店分局報告臺灣臺北地
    方檢察署檢察官偵查起訴。
    理  由
壹、程序事項
    本案被告陳勝峯所犯為死刑、無期徒刑或最輕本刑為3年以
    上有期徒刑或高等法院管轄第一審案件以外之罪，其於準備
    程序中就被訴事實為有罪之陳述，經告知簡式審判程序之旨
    ，並聽取檢察官、被告之意見後，本院裁定依簡式審判程序
    進行審理，是本案之證據調查，依刑事訴訟法第273條之2規
    定，不受同法第159條第1項、第161條之2、第161條之3、第
    163條之1及第164條至第170條規定之限制。
貳、實體事項
一、上開犯罪事實，業據被告於準備程序及審理中均坦承不諱【
    見111年度訴緝字第2號卷（下稱訴緝卷）、訴緝卷一第186
    頁、第201頁】，核與證人即告訴人黃繼緯之證述、證人吳
    旻洨、許凱弼、陳韋安、王遵堯、黃冠雄之證述大致相符【
    見108年度偵字第16824號卷（下稱第16824號卷）第35至38
    頁、第39至40頁、第159至161頁、第201至202頁、臺灣士林
    地方檢察署（下稱士林地檢）109年度偵字第6605號（下稱
    第6605號卷）、第6605號卷五第159至164頁、109年度訴字
    第505號卷（下稱第505號卷）、第505號卷一第403至413頁
    ）、109年度偵字第30209號卷（下稱第30209號卷）第283至
    285頁、第313至314頁、士林地檢109年度偵字第886號（下
    稱第886號卷）、第886號卷一第23至25頁、第27至54頁、第
    557至561頁、第886號卷四第21至22頁、第445至477頁、第8
    86號卷六第15至16頁、第17至49頁、第269至287頁、第6605
    號卷四第3至29頁、第31至32頁】，並有本案花旗帳戶之支
    票存款/活期存款帳戶交易概要、綜合月結單、告訴人黃繼
    緯簽發之花旗商業銀行敦化分行支票（支票號碼：0000000
    、0000000、0000000）、花旗（台灣）商業銀行股份有限公
    司敦化分行110年6月17日（110）政查字第0000081379號函
    暨檢附支票列印資料（支票號碼：0000000、0000000）、提
    出退票明細表（支票號碼：0000000）、國泰世華商業銀行
    存匯作業管理部108年4月12日國世存匯作業字第1080043128
    號函暨檢附帳戶000000000000號開戶基本資料、107年12月1
    日至108年3月1日之交易明細、電信門號0000000000號自107
    年12月3日至20日之聯繫明細、申登人查詢單、委託書、協
    議書、本案便利商店、國泰世華銀行西松分行之監視器錄影
    畫面截圖及本院109年12月24日、111年2月16日、3月2日勘
    驗筆錄及擷取照片在卷可稽（見第16824號卷第14頁、第25
    至27頁、第41頁、第49至51頁、第57至61頁、第63至67頁、
    第69至73頁、第75至85頁、第87至89頁、第30209號卷第267
    至273頁、第325至327頁，第505號卷一第291至293頁、第31
    3至316頁、第321至341頁、訴緝卷二、三）。是上開補強證
    據，已足資擔保被告上開具任意性自白之真實性，核與事實
    相合，堪以認定，應予依法論科。
二、論罪
　㈠核被告所為，係犯刑法第339條之4第1項第2款三人以上共同
    詐欺取財罪。
　㈡按共同正犯，本係互相利用，以達共同目的，並非每一階段
    行為，各共同正犯均須參與。而共同實施犯罪行為，在合同
    意思範圍以內，相互利用他人之行為，以達其犯罪之目的，
    原不必每一階段行為均經參與，祇須分擔犯罪行為之一部，
    即應對於全部所發生之結果共同負責（最高法院72年度台上
    字第1978、5739號判決意旨參照）；另按共同正犯之意思聯
    絡，原不以數人間直接發生者為限，即有間接之聯絡者，亦
    包括在內。如甲分別邀約乙、丙犯罪，雖乙、丙間彼此並無
    直接之聯絡，亦無礙於其為共同正犯之成立（最高法院77年
    台上字第2135號判決意旨參照）。經查，被告雖未經親自參
    與犯罪事實欄一㈢至㈥之犯行，惟係在共同犯罪意思之聯絡下
    相互分工，就犯罪事實欄一㈠至㈡之部分，被告在本案便利商
    店取得支票號碼0000000、0000000、0000000之支票3張，方
    由本案不詳男子提示上開支票3張以取得告訴人所匯入之40
    萬元，接續由許凱弼、王遵堯、陳韋安、「樑（B寶）」等
    人利用告訴人資金短缺急於取得款項，方遂行本案加重詐欺
    犯行，自屬本次訛詐告訴人之犯行所不可或缺之環節，自應
    就共同正犯間實行犯罪之行為共同負責。被告與吳旻洨、本
    案不詳男子許凱弼、王遵堯、陳韋安、「樑（B寶）」間，
    就本案有犯意聯絡及行為分擔，應論以共同正犯。
　㈢按接續犯係指數行為於同時同地或密切接近之時地實施，侵
    害同一法益，各行為之獨立性極為薄弱，依一般社會健全觀
    念，在時間差距上，難以強行分開，在刑法評價上，以視為
    數個舉動之接續施行，合為包括之一行為予以評價，較為合
    理者而言（最高法院86年台上字第3295號判例意旨參照）。
    查被告就犯罪事實欄一㈠至㈥，與吳旻洨、本案不詳男子、許
    凱弼、王遵堯、陳韋安、「樑（B寶）」共同所為，多次取
    款行為，係基於同一詐欺之犯意，本於接續施行同一詐術行
    為所致，以相同手法侵害同一法益、同一告訴人，客觀上難
    以分割，應論以接續犯之一罪。
三、科刑
　  爰以行為人責任為基礎，審酌被告不思以正途賺取財物，為
    貪圖金錢，被告與吳旻洨、本案不詳男子、許凱弼、王遵堯
    、陳韋安、「樑（B寶）」共同為本案加重詐欺犯行，非但
    造成告訴人之損失，亦嚴重危及社會治安，所為誠有不該，
    惟念被告犯後終能坦承犯行，且與告訴人達成和解，態度尚
    可，兼其犯罪動機、目的、手段、犯罪情節、所造成之損害
    、自述受有高中肄業之教育程度、從事清潔工作、無人需其
    扶養之家庭經濟與生活情形(見訴緝卷一第202頁)等一切情
    狀，量處如主文所示之刑。　
四、沒收
  ㈠犯罪所得，屬於犯罪行為人者，沒收之；前二項之沒收，於
    全部或一部不能沒收或不宜執行沒收時，追徵其價額。刑法
    第38條之1第1項前段、第3項分別定有明文。且按共同正犯
    犯罪所得之沒收或追徵，應就各人所分得之數為之；又所謂
    各人「所分得」之數，係指各人「對犯罪所得有事實上之處
    分權限」而言，其各成員有無犯罪所得、所得數額，係關於
    沒收、追繳或追徵標的犯罪所得範圍之認定，雖非屬犯罪事
    實有無之認定，不適用「嚴格證明法則」，無須證明至毫無
    合理懷疑之確信程度，事實審法院仍應視具體個案之實際情
    形，於各共同正犯有無犯罪所得，或犯罪所得多寡，綜合卷
    證資料及調查結果，依自由證明程序釋明其合理之依據而為
    認定，倘若共同正犯各成員內部間，對於不法利得分配明確
    時，應依各人實際分配所得宣告沒收；若共同正犯成員對不
    法所得並無處分權限，與其他成員亦無事實上之共同處分權
    限者，自不予諭知沒收；然若共同正犯各成員對於不法利得
    享有共同處分權限時，則仍應負共同沒收之責（最高法院10
    6年度台上字第539號判決意旨參照）。
  ㈡查被告自陳：就犯罪事實欄一㈠至㈡部分，我取得7萬元，其他
    33萬元部分我交給王遵堯等語（見訴緝卷一第116頁），至
    犯罪事實欄一㈢至㈥並無證據足資認定被告確有取得報酬，抑
    或對上開詐得財物與吳旻洨、本案不詳男子、許凱弼、王遵
    堯、陳韋安、「樑（B寶）」間有事實上之共同處分權限，
    揆諸上開意旨共同正犯各成員內部間，對於不法利得分配明
    確時，應依各人實際分配所得宣告沒收，自應將被告交給王
    遵堯之部分扣除，堪認被告本案犯罪所得為7萬元。另被告
    與告訴人以40萬元成立調解，有和解筆錄在卷可稽（見訴緝
    卷一第222至223頁），惟因該和解成立內容尚附有分期給付
    條款，被告尚未開始給付首期賠償，自難認該款項已實際發
    還告訴人，仍應依刑法第38條之1第1項前段之規定宣告沒收
    ，並因上開被告犯罪所得7萬元未經扣案，於全部或一部不
    能沒收或不宜執行沒收時，追徵其價額。至被告嗣後如依調
    解條件繼續履行，則於其實際償還金額之同一範圍內，既因
    該財產利益已獲回復，而與已經實際發還無異，自無庸再執
    行該部分犯罪所得沒收，乃屬當然。尤無雙重執行或對被告
    重複剝奪犯罪所得而過苛之虞（最高法院107年度台上字第3
    837號刑事判決意旨參照）。
五、臺灣臺灣地方檢察署檢察官以109年度偵字第30209號、第30
    210號併辦意旨書所指犯罪事實與本案108年度偵字第16824
    號起訴書所載犯罪事實相同，且有事實上一罪關係，本即為
    起訴效力所及，本院自得併予審理，併此指明。
據上論斷，應依刑事訴訟法第273條之1第1項、第284條之1、第2
99條第1項前段，刑法第339條之4第1項第2款、第28條、第38條
之1第1項前段、第3項，刑法施行法第1條之1第1項，判決如主文
。
本案經檢察官黃嘉妮提起公訴，檢察官楊石宇移送併辦，檢察官
郭昭吟到庭執行職務。
中　　華　　民　　國　　111 　年　　4 　　月　　27　　日
　　　　　　　　　刑事第四庭    法　官　吳明蒼
上正本證明與原本無異。 
如不服本判決應於收受送達後20日內向本院提出上訴書狀，並應
敘述具體理由；其未敘述上訴理由者，應於上訴期間屆滿後20日
內向本院補提理由書（均須按他造當事人之人數附繕本）「切勿
逕送上級法院」。告訴人或被害人如對於本判決不服者，應具備
理由請求檢察官上訴，其上訴期間之計算係以檢察官收受判決正
本之日期為準。 因疫情而遲誤不變期間，得向法院聲請回復原
狀。
　　　　　　　　　　　　　　　　書記官　陳韻宇
中　　華　　民　　國　　111 　年　　4 　　月　　27　　日
附錄本案論罪科刑法條全文：
中華民國刑法第339條之4
犯第339條詐欺罪而有下列情形之一者，處1年以上7年以下有期
徒刑，得併科1百萬元以下罰金：
一、冒用政府機關或公務員名義犯之。
二、三人以上共同犯之。
三、以廣播電視、電子通訊、網際網路或其他媒體等傳播工具，
    對公眾散布而犯之。
前項之未遂犯罰之。